【裁判字號】    99,勞訴,27
【裁判日期】    990730
【裁判案由】    給付資遣費   等
【裁判全文】
臺灣高雄地方法院民事判決              99年度勞訴字第27號
原      告  乙○○
訴訟代理人  林石猛律師
            黃致穎律師
被      告  高雄市新興區國民小學
法定代理人  甲○○
訴訟代理人  葉婉玉律師
上列當事人間給付資遣費等事件，經本院於民國99年7 月29日言
詞辯論終結，判決如下：
    主      文
被告應給付原告新台幣壹萬零捌佰捌拾捌元，及自民國九十八年
十二月三十一日起至清償日止，按年息百分之五計算之利息。
原告其餘之訴駁回。
訴訟費用由原告負擔。
本判決關於原告勝訴部分得假執行。但被告如以新台幣壹萬零捌
佰捌拾捌元為原告預供擔保，得免為假執行。
原告其餘假執行之聲請駁回。
    事實及理由
一、原告主張：伊自民國85年8 月30日起，受僱於被告擔任安親
    班保育員一職，雙方約定伊之工作時間為每日中午12時至下
    午5 時30分，以每40分鐘為一上課節數，每月工作22日。自
    93年起，被告與伊約定改依工作時數為計算薪資之基準，每
    節薪資新台幣（下同）260 元，每年工作10個月計算，亦即
    伊自93年起每月工作181 節，每月薪資為47,060元，故每年
    薪資應係470,600 元。詎被告於98年1 月31日無預警將伊資
    遣，卻拒絕依勞動基準法第17條之規定，發給資遣費588,25
    0 元（計算方式為服務年資12.5年，每月薪資為47,060元，
    47060 ×12.5=588250 ），又自93年起，於無法源依據之情
    形下，擅自剋扣伊之薪資總計1,239,666 元，爰本於僱傭契
    約及勞動基準法第17條之規定，提起本訴。並聲明(一)被告應
    給付原告1,827,916 元，及自起訴狀繕本送達翌日起至清償
    日止按年息5%計算之利息。(二)願供擔保，請准宣告假執行。
二、被告則以：伊自93年起聘僱原告與另一位安親班保育員，而
    伊之安親班分為低年級及中高年級兩班，因低年級班節數較
    多，中高年級班節數較少，故兩位保育員均不願意擔任中高
    年級班之保育員，經協議後將兩班打散，並將上課節數合計
    ，加上每月5 節之中午指導時間後，平均計算每月保育員之
    薪資，伊已依原告實際上課節數，支付薪資予原告完畢，原
    告主張之計算方法有誤，並因此主張伊剋扣工資，洵屬無據
    。又伊之安親班自98年2 月1 日起改為委外經營，伊已於97
    年12月17日以函文預告原告將自98年2 月1 日起不再續聘，
    故伊並非無預警資遣原告。再原告為臨時聘用人員，依行政
    院勞工委員會96年11月30日勞動1 字第0960130914號函，原
    告自97年1 月1 日起始為勞動基準法之適用對象。再者，原
    告之平均工資為20,100元，並依自97年1 月1 日起至98年1
    月31日止計算原告之工作年資，原告之資遣費應係10,888元
    等語，資為抗辯。並聲明：(一)原告之訴及假執行之聲請均駁
    回。(二)如受不利判決，願供擔保請准宣告免為假執行。
三、兩造不爭執之事項：
  (一)原告自85年8 月30日起受僱於被告，擔任安親班保育員一職
    ，雙方約定原告之工作時間為每日中午12時至下午5 時30分
    ，以每40分鐘為一上課節數，每月工作22日。自93年起，雙
    方約定改依原告之工作時數，每節薪資260 元，每年工作10
    個月為計算薪資之基準。
  (二)被告自93年起至98年1 月止，核發予原告之薪資依序為93年
    為289,310 元、94年為221,325 元、95年為217,230 元、96
    年為205,595 元、97年為213,655 元，98年1 月為14,560元
    。
  (三)被告於97年12月17日以書函通知原告，因被告課後安親班將
    由目前之自辦方式改為委託辦理方式，徵求合法立案之民間
    機構或團體協辦，故自98年2 月1 日起不再續聘原告，此有
    被告97年12月17日高市新興教字第0970001217號函附卷可憑
    （見本院卷第88頁）。
  (四)原告於離職前6 個月即自97年8 月起至98年1 月止，每月自
    被告實際受領之薪資及日數依序為0 元（0 日）、23,010元
    （21日）、24,960元（22日）、22,490元（20日）、24,440
    元（22日）、14,560元（13日）。
  (五)行政院勞工委員會以96年11月30日勞動1 字第0960130914號
    函公告指定公部門各業非依公務人員法制進用之臨時人員，
    自97年1 月1 日起適用勞動基準法。
  (六)原告為非依公務人員法制進用之人員。
四、本件之爭點：(一)原告請求被告補發工資差額1,239,666 元，
    有無理由？(二)原告請求被告給付資遣費588,250 元，有無理
    由？
  (一)原告請求被告補發工資差額1,239,666 元，有無理由？
    經查，證人即與原告一同擔任被告課輔安親班保育員丙○○
    ○於本院到庭證稱：伊自79年2 月起至97年1 月止，擔任被
    告課輔安親班之保育員，初期伊之薪資係以學生人數之收入
    計算，後約於90年間，被告表示伊等勞健保金額需常變更不
    方便，改成固定薪資，嗣於93年間伊薪資又改成鐘點制，被
    告原要求伊與原告一個教低年級，一個教中高年級，但家長
    不同意，故伊與原告都有教低、中高年級，各自帶低、中高
    年級學生，伊與原告薪資係以低、中高年級總節數加起來除
    以2 ，再乘以每節260 元為計算方式，每月月薪約2 萬餘元
    ，被告有告知伊與原告改以此方式計薪，伊與原告均表示同
    意等語（見本院卷第157 頁），又觀之原告所提出之存摺明
    細（見本院卷第13-18 頁），原告自93年1 月起至98年1 月
    止自被告所受領之薪資金額多為2 萬餘元，核與被告所印製
    之印領清冊相符（見本院卷第36-85 頁），且原告以被告於
    93年更改後之計薪方式受領薪資亦行之多年而無異議，此經
    原告自承在卷（見本院卷第97頁），是原告與丙○○○均同
    意被告將其等之薪資自93年間起改為鐘點制，即每月薪資係
    各以將低、中高年級每月總上課節數除以2 ，再乘以每節26
    0 元之方式計算，原告對此勞動條件之變動既已表示同意，
    則兩造間勞動契約之薪資給付，自斯時起即應依上開更改後
    之方式計算，足堪認定。而被告已依上開更改後之計薪方式
    給付原告93年為289,310 元、94年為221,325 元、95年為21
    7,230 元、96年為205,595 元、97年為213,655 元，98年1
    月為14,560元等薪資完畢，已如上述，故原告主張：伊每月
    薪資應以每月上課節數為181 節，乘以每節薪資260 元計算
    ，伊並未同意將節數減半，被告應補發工資差額1,239,666
    元予伊云云，並非可採。
  (二)原告請求被告給付資遣費588,250 元，有無理由？
  1.按勞動基準法第3 條第1 項除規定自勞動基準法公布後即適
    用勞動基準法之行業外，尚於該項第8 款規定授權中央主管
    機關指定適用勞動基準法之事業，復於同條第3 項規定勞動
    基準法適用於一切勞雇關係，但因經營型態、管理制度及工
    作特性等因素適用本法有窒礙難行者，並經中央主管機關指
    定公告之行業或工作者，不適用之。是法律已授權由中央主
    管機關視實際狀況指定應適用及不適用勞動基準法之行業及
    工作者。本件被告係依國民小學辦理兒童課後照顧服務及人
    員資格標準第8條之規定，遴聘原告擔任課輔安親班保育員
    ，而本院向行政院勞工委員會函詢公立國民小學辦理兒童課
    後照顧服務及人員資格標準第8條所遴聘之課後安親班保育
    員有無勞動基準法之適用，經該會函覆以：「二、本會業於
    96 年11月30日以勞動1字第0960130914號公告，指定公部門
    各業非依公務人員法治進用之臨時人員適用勞動基準法，並
    自中華民國97年1月1日生效。該公告所稱「非依公務人員法
    制進用之臨時人員」係指除公務人員、依聘用人員聘用條例
    及行政院暨所屬機關約僱人員僱用辦法進用之人員、技工、
    駕駛人、工友、清潔隊員及依教育人員法令進用之編制外教
    學、研究及專業人員以外，與公部門各業之單位有僱用關係
    之臨時人員。三、案內公立國小係屬上開所稱公部門各業之
    『公立教育訓練服務業』，如其僱用之安親班保育員係非依
    公務人員法制所進用者，則依前揭公告應自97年1月1日起適
    用勞動基準法。」等語，此有行政院勞工委員會99年7月15
    日勞動1字第0990021603號函暨附件附卷可稽（見本院卷第
    235-237頁），是被告所屬課輔安親班係屬「公立教育訓練
    服務業」，並自97年1月1日起始為勞動基準法指定適用之行
    業，則兩造間之僱傭關係亦係自97年1月1日起始有勞動基準
    法之適用，應堪認定。原告主張被告所屬課輔安親班係屬社
    會福利服務業，應自87年7月起即適用勞動基準法云云，與
    上開函釋不同，自非可採。
  2.次按「勞工工作年資自受僱之日起算，適用本法前之工作年
    資，其資遣費及退休金給與標準，依其當時應適用之法令規
    定計算；當時無法令可資適用者，依各該事業單位自訂之規
    定或勞雇雙方之協商計算之；適用本法後之工作年資，其資
    遣費及退休金給與標準，依第17條及第55條規定計算。」，
    勞動基準法第84條之2 定有明文。本件原告自85年間受僱於
    原告擔任課輔安親班保育員，兩造間之僱傭關係係自97年1
    月1 日始有勞動基準法之適用，已如前述，是原告對於97年
    1 月1 日適用勞動基準法前之資遣費之給與標準，既無法令
    可資適用，又依兩造於90年8 月1 日所簽訂之任用契約（見
    本院卷第246 頁）全文內容，並無有關資遣費之相關約定，
    而原告於被告任職期間內，亦未與被告就資遣費之給與為約
    定，此經原告自承在卷（見本院卷第242 頁），則該資遣費
    之給與標準亦無兩造之協商可憑，職是之故，原告對適用勞
    動基準法即97年1 月1 日前之資遣費，自不得向被告請求。
    原告雖主張：伊於97年前之工作年資應併計以計算資遣費云
    云，並提出行政院勞工委員會97年6 月26日勞資2 字第0970
    125721函為證（見本院卷第105 頁），惟觀之該函係針對勞
    工特別休假及退休之工作年資而為闡釋，並未論及有關資遣
    費之給與於適用勞動基準法前後之工作年資是否應予併計，
    是原告爰引該函而為上開主張，洵屬無據。
  3.再按「勞工適用本條例之退休金制度者，適用本條例後之工
    作年資，於勞動契約依勞動基準法第11條、第13條但書、第
    14 條 及第20條或職業災害勞工保護法第23條、第24條規定
    終止時，其資遣費由僱主按其工作年資，每滿一年發給二分
    之一個月之平均工資，未滿一年者，以比例計給；最高以發
    給六個月平均工資為限，不適用勞動基準法第17條之規定。
    」，勞工退休金條例第12條定有明文。又「平均工資：謂計
    算事由發生之當日前六個月內所得工資總額除以該期間之總
    日數所得之金額。工作未滿六個月者，謂工作期間所得工資
    總額除以工作期間之總日數所得之金額。工資按工作日數、
    時數或論件計算者，其依上述方式計算之平均工資，如少於
    該期內工資總額除以實際工作日數所得金額百分之六十者，
    以百分之六十計。」、「非有左列情形之一者，雇主不得預
    告勞工終止勞動契約：…一、歇業或轉讓時。」，勞動基準
    法第2 條第4 款、第11條第1 款亦分別定有明文。查被告係
    以將所屬之課後安親班由自辦方式改為委託合法立案之民間
    機構或團體辦理方式之理由，終止其與原告間之勞動契約，
    又兩造之僱傭關係係自97年1 月1 日起始有勞動基準法之適
    用，已如前述，是原告係在勞工退休金條例實施（94年7 月
    1 日）後始適用勞動基準法之勞工，且被告係依勞動基準法
    第11條終止兩造間之勞動契約，原告自得依法請求被告給付
    適用勞動基準法即97年1 月1 日後之資遣費，且該資遣費之
    計算，應依勞工退休金條例相關規定為之。次查，原告於離
    職前6 個月即自97年8 月起至98年1 月止，每月自被告實際
    受領之薪資及日數依序為0 元（0 日）、23,010元（21日）
    、24,960元（22日）、22,490元（20日）、24,440元（22日
    ）、14,560元（13日），業如前述，因原告係按工作時數計
    薪，其依離職前6 個月內所得工資總額除以該期間之總日數
    所得之日薪金額即595 元【計算式：〈0 元（8 月）+23,01
    0 元（9 月）+24,960 元（10月）+22,490 元（11月）+24,
    440 元（12月）+14,560 元（1 月）〉÷〈31日（8 月）+3
    0 日（9 月）+31 日（10月）+30 日（11月）+31 日（12月
    ）+31 日（1 月）〉＝595 元，小數點以下四捨五入】少於
    於該期內工資總額除以實際工作日數所得日薪金額60％即67
    0 元【〈0 元（8 月）+23,010 元（9 月）+24,960 元（10
    月）+22,490 元（11月）+24,440 元（12月）+14,560 元（
    1 月）〉÷〈0 日（8 月）+21 日（9 月）+22 日（10月）
    +2 0日（11月）+22 日（12月）+13 日（1 月）〉＝1117元
    ，1117元×60/100＝670 元，小數點以下四捨五入】，故以
    該60％即日薪670 元計算原告之平均工資，則原告月平均工
    資為20,100元（計算式：670 ×30＝20100 ），而原告自適
    用勞動基準法至其離職止之工作年資為1 年1 月（97.1～98
    .1），是原告依勞工退休金條例第12條規定，得請求被告給
    付之資遣費為10,888元【計算式：（20,100×1/2 ）+ （20
    ,1 00 ×1/12×1/2 ）＝10,888，小數點以下四捨五入】。
五、綜上所述，被告已依93年間兩造合意之薪資計算方式如數給
    付薪資予原告，原告請求被告給付該期間短少之薪資，洵無
    理由。又兩造間之勞動契約自97年1 月1 日始有勞動基準法
    之適用，而被告係依勞動基準法第11條之規定終止兩造勞動
    契約，原告自得依法請求被告給付適用勞動基準法後之資遣
    費，至勞動基準法適用前之資遣費部分，原告就此對被告並
    無請求權。從而，原告依勞動契約之法律關係，請求被告給
    付原告10,888元，及自起訴狀繕本送達之翌日即98年12月31
    日起至清償日止按年息5 ％計算之利息，洵屬有據，應予准
    許，逾此部分之請求，則無理由，應予駁回。
六、兩造均陳明願供擔保，請准宣告假執行或免為假執行，本件
    主文第1 項係所命給付之金額未逾50萬元之判決，依民事訴
    訟法第389 條第1 項第5 款之規定，自應依職權宣告假執行
    ，並酌定免為假執行如主文所示之之擔保金額。至原告敗訴
    部分，其假執行之聲請，已失所附麗，應併予駁回。
七、本件事證已臻明確，兩造其餘攻擊防禦方法及舉證，於判決
    結果無影響，毋庸逐一論列，附此敘明。
八、結論：原告之訴為一部有理由、一部無理由，依民事訴訟法
    第79條、第389條第1 項第5款、第392 條，判決如主文。
中    華    民    國    99    年    7     月    30    日
                    民事鳳山分庭法  官  何悅芳
以上正本係照原本作成。
如對本判決上訴，須於判決送達後20日內向本院提出上訴狀。如
委任律師提起上訴者，應一併繳納上訴審裁判費。
中    華    民    國    99    年    7     月    30    日
                                書記官  陳俐嫺

司法院資訊處製作；財團法人民間司法改革基金會備份。
